【裁判字號】    97,簡上,118
【裁判日期】    971229
【裁判案由】    竊佔
【裁判全文】
臺灣花蓮地方法院刑事判決             97年度簡上字第118號
上  訴  人
即檢察官    臺灣花蓮地方法院檢察署檢察官
被      告  乙○○
選任辯護人  謝政達律師
            張秉正律師
上列上訴人因被告竊佔案件，不服本院中華民國97年6月5日97年
度簡字第71號刑事簡易判決（起訴案號：96年度偵字第1272號、
96年度偵字第4078號），提起上訴，本院管轄之第二審合議庭判
決如下：
    主  文
上訴駁回。
    事實及理由
一、本案經審理結果，認第一審判決以被告乙○○犯竊佔罪，依
    刑事訴訟法第449條第2項、第454條第1項、第450條第1項，
    刑法第2條第1項前段、第320條第2項、第74條第1項第2款，
    修正前刑法第41條第1項前段，罰金罰鍰提高標準條例第1條
    前段，修正前罰金罰鍰提高標準條例第2 條，現行法規所定
    貨幣單位折算新臺幣條例第2 條，中華民國九十六年罪犯減
    刑條例第2 條第1項第3款、第7條、第9條之規定，判處被告
    有期徒刑10月，減為有期徒刑5月，如易科罰金，以銀元300
    元即新臺幣900元折算壹日，緩刑3年。其認事用法及量刑均
    屬妥適，應予維持。茲引用第一審判決書記載之事實及理由
    暨證據（如附件）。
二、上訴人即臺灣花蓮地方法院檢察署檢察官上訴意旨略以：本
    案被告為花蓮縣秀林鄉民代表會主席，不思其職務理應為秀
    林鄉民爭取權利，竟為拓展其經營之「客來堡農產品專賣店
    」遊覽車休息站營業範圍，而強佔花蓮縣秀林鄉○○段20-3
    地號國有土地，並因而使該處長期種植銀合歡等作物之秀林
    鄉原住民甲○○占有利益受損。期間甲○○及其女婿楊得福
    雖曾向被告乙○○要求回復原狀，被告乙○○除置之不理外
    ，亦曾暴力相向，足認被告乙○○犯行重大、態度惡劣。本
    案被告於警詢、偵查中均矢口否認其犯行，飾詞狡辯，已耗
    費大量司法資源，且至今未曾與甲○○和解，補償甲○○之
    損失，原審僅以被告在審理中坦承犯行，即遽為緩刑之諭知
    ，徒讓犯罪者有僥倖之心，亦使司法正義難以體現。被告占
    有上開土地經營越野車場等，雖現已未再使用，惟究其未再
    使用之原因，係於本案發生前，或因營業收入不佳而自行停
    業，原審就此未加調查，即遽認被告有悔改無再犯之虞，似
    嫌率斷。綜上，本案被告利用其身分、勢力，竊佔國土、欺
    凌原住民，如不予執行刑罰，顯然不足以收儆惕之效，原審
    宣告緩刑，自有不當。為此難認原判決妥適，請撤銷原判決
    ，另為合法之裁判云云。
三、經查，被告因於向交通部臺灣鐵路管理局承租之花蓮縣秀林
    鄉○○段545之2地號土地上興建漆彈場、越野車場及騎馬場
    等設施，而越界竊佔上開愚崛段20-3地號國有土地之面積計
    409 坪方公尺，為被告所承認並經原審所認定，上訴人亦不
    爭執。本件檢察官起訴被告之罪名為竊佔罪，至毀損銀合歡
    部分，因未據告訴，非屬原審審判之範圍甚明。又甲○○非
    屬上開國有土地之承租人，其擅自於上開國有土地上種植銀
    合歡等作物，雖遭被告砍伐，但其是否享有損害賠償之請求
    權及損害賠償之金額究竟如何計算，既有爭議，得由甲○○
    另循民事訴訟程序救濟，尚難謂被告未為和解或賠償即屬態
    度惡劣、欺凌原住民。至上訴人指稱被告對甲○○曾暴力相
    向云云，不僅未見其舉證以實其說，且果真如此，何以未見
    檢察官為追訴之舉動，是尚難僅憑上訴人片面之詞，遽為認
    定。另被告於原審坦承犯行，法官因認被告有所悔意而改以
    簡易程序處刑，依卷內所示情形，亦難認有何耗費大量司法
    資源之情形。至被告停止繼續佔用上開國有土地，又經原審
    勘驗現場後審酌被告所佔用之面積尚非龐大，並已將佔用部
    分予以回復，有照片2 張在案可稽，認被告知所悔悟，尚非
    無據，然上訴人迄至本院第二審言辯論終結前，未具體指出
    被告有何再犯之虞之事實及證據，上訴意旨僅空言指摘，卻
    無根據，殊不足採。
四、綜上所述，原審據此認定被告係犯竊佔罪，且予依法論科，
    並無不當，被告上訴理由請求撤銷原判，並無理由，應予駁
    回。
據上論斷，應依刑事訴訟法第455 條之1第1項、第3項、第368條
、第373條，判決如主文。
本案經檢察官羅美秀到庭執行職務
中    華    民    國    97    年    12    月    29    日
                  刑事第四庭    審判長法  官  張宏節
                                      法  官  蔡寶樺
                                      法  官  沈培錚
上列正本證明與原本無異。
本件不得上訴。
中    華    民    國    97    年    12    月    30    日
                                      書記官


司法院資訊處製作；財團法人民間司法改革基金會備份。
